---
title: "Análise Covid-19"
author: "Grupo 05"
date: "30/07/2020"
output: html_document
---
<h2>Introdução

<br/> 

<div align="justify"> <font size="5" face="Times">Este relatório tem o objetivo de analisar os dados da Covid-19 em Minas Gerais. Os dados foram extraídos no dia 13/07/2020 do <a href="http://coronavirus.saude.mg.gov.br/painel">site</a> da Secretaria de Saúde do estado. O escopo da análise foi comparar a contaminação e evolução do novo coronavírus segundo a faixa-etária, gênero e região do estado. Quanto à região, optou-se por comparar as macro regiões do norte de Minas com a região metropolitana. </div>

<h2>1. Qual o perfil da curva de crescimento (número de casos acumulados)na população com com idade a partir de 60 anos?
<br/> 
```{r echo=FALSE, warning=FALSE, pregunta_1, message=FALSE}
library(readr); library (dplyr); library(ggplot2); library(tidyverse); library(utils)
library(readr); library (dplyr); library(ggplot2); library(tidyverse); library(utils)


ana_df <- read_delim("banco_de_dados/csv_sistemas.csv", ";", escape_double = FALSE, col_types = cols(DATA_NOTIFICACAO = col_date(format = "%d/%m/%Y")), trim_ws = TRUE)

#1. Qual o perfil da curva de crescimento (número de casos acumulados)na população com idade a partir de 60 anos?

idosos <- filter(ana_df, FAIXA_ETARIA == c( "60 A 69 ANOS", "70 A 79 ANOS", "80 A 89 ANOS","90 OU MAIS"))

idosos$URS <- NULL
idosos$MICRO <- NULL
idosos$MACRO <- NULL
idosos$MUNICIPIO_RESIDENCIA <- NULL
idosos$CODIGO <- NULL
idosos$COMORBIDADE <- NULL
idosos$EVOLUCAO <- NULL
idosos$INTERNACAO <- NULL
idosos$UTI <- NULL
idosos$RACA <- NULL
idosos$DATA_ATUALIZACAO <- NULL
idosos$ORIGEM_DA_INFORMACAO <- NULL

idosos$DATA_NOTIFICACAO <- as.Date(idosos$DATA_NOTIFICACAO, format="%d/%m/%Y")

contagem <- idosos %>%
  mutate(controle = case_when(ID > 0 ~ 1)) %>%
  transform(controle = as.numeric(controle))

agregar <- aggregate(x = contagem["controle"], FUN = sum, by = list(Group.date = contagem$DATA_NOTIFICACAO))

agregar <- mutate(agregar, total = cumsum(agregar$controle))

agregar %>% 
  ggplot(aes(x= Group.date, y= total)) +
  geom_line()+
  labs(title= "Acumulado de casos confirmados para maiores de 60 anos",x= "Data", y = "Total acumulado de casos")

```
<br>
<div align="justify"><font size="5" face="Times"> É possível ver no gráfico do acumulado de casos de Covid-19 em Minas Gerais na população com idade acima de 60 anos que a curva começa a crescer lentamente no fim de maio e vai ficando cada vez mais inclinada com o passar das semanas, similar a uma curva exponencial. No entanto, essa expansão não segue extamente um modelo exponencial. Podemos ver que a partir de meados de junho a curva deixa de se parecer com uma curva exponencial. Isso acontece porque as epidemias acabam com o esgotamento dos suscetíveis ou, como se diz, com a imunidade do rebanho. O número de novos casos aumenta rapidamente, atinge um pico e depois diminui. Isso faz com que a curva de casos acumulados cresça lentamente no início, rapidamente durante a fase crítica da epidemia e, depois, volta a crescer lentamente com a diminuição dos novos casos. Podemos ver que, no caso de Minas Gerais e para essa faixa etária, a curva tem apresentado uma inclinação cada vez menor nos últimos dias, o que significa que o número diário de novos casos confirmados tem diminuido.</div>
<br/> 


<h2>2. Existe alguma associação entre comorbidades e a evolução do quadro clínico?
<br/> 

```{r setup, include=FALSE}
knitr::opts_chunk$set(echo = TRUE)
```


  
<h2>3. Existe alguma diferenciação entre os sexos no que se relaciona à evolução do quadro clínico?
<br/> 
```{r echo=FALSE, warning=FALSE, pregunta_3_3, message=FALSE}
library(readr); library (dplyr); library(ggplot2); library(tidyverse); library(utils)


library(ggThemeAssist)
library(scales)
df <- read_delim("banco_de_dados/csv_sistemas.csv",
";", escape_double = FALSE, col_types = cols(DATA_NOTIFICACAO = col_date(format = "%d/%m/%Y")), trim_ws = TRUE)

df %>%
  select(SEXO,EVOLUCAO,DATA_NOTIFICACAO) %>%
  filter(SEXO %in% c('FEMININO', 'MASCULINO')) %>%
  mutate(SEXO=factor(SEXO)) %>%
  count(DATA_NOTIFICACAO,EVOLUCAO,SEXO) %>%
  group_by(EVOLUCAO,SEXO) %>%
  mutate(n_acumulado=cumsum(n)) %>%
  rename(confirmados=n_acumulado) %>%
  ggplot(aes(x=DATA_NOTIFICACAO, y=confirmados, color=SEXO)) + 
  geom_line() + facet_wrap(~EVOLUCAO, scales = "free_y") +  labs(title = "Acumulado de Casos Confirmados por Gênero",
                                                                subtitle = "Segundo a evolução",
                                                                x = "Gênero",
                                                                y = "Casos Confirmados", color="Gênero")


```
<br/> 

<div align="justify"><font size="5" face="Times">No gráfico acima, são demonstrados quadro associações: "Em acompanhamento", "Não Informado", "Óbitos" e "Recuperados". Em todos os casos, o perfil das curvas se assemelham apontando para o crescimento dos números de casos entre janeiro até junho/julho. A consideração a ser feita em resposta ao proposto é que a relação existente entre gênero e o tipo de evolução do quadro clínico é estreita tratando-se da variável “Óbito”. Já em relação as outras variáveis não há uma associação clara.</div>

<br/> 
<div align="justify"><font size="5" face="Times">Em releção ao número de ocorrência de diagnósticos positivados para COVID-19, o gráfico corrobora com o proposto pela literatura que vem demonstrando uma porcentagem maior de homens com diagnósticos positivados, o que ainda não é esclarecido pelos estudiosos. Assim, a curva para o gênero masculino sobrepõe-se a curva rosa para o gênero feminino. No gráfico abaixo, observa-se em todos os quadros de evolução o número de afetados do gênero masculino é superior ao feminino.</div>
<br/> 

```{r echo=FALSE, warning=FALSE, pregunta_3_1, message=FALSE}
library(readr); library (dplyr); library(ggplot2); library(tidyverse); library(utils)


library(ggThemeAssist)
library(scales)
df <- read_delim("banco_de_dados/csv_sistemas.csv",
";", escape_double = FALSE, col_types = cols(DATA_NOTIFICACAO = col_date(format = "%d/%m/%Y")), trim_ws = TRUE)

df %>%
  select(SEXO,EVOLUCAO,CLASSIFICACAO_CASO) %>%
  filter(SEXO %in% c('FEMININO', 'MASCULINO')) %>% 
  count(EVOLUCAO,SEXO) %>%
  ggplot(aes(x=SEXO, y=n)) + 
  geom_col() + facet_wrap(~EVOLUCAO, scales = "free_y") + labs(title = "Números de Casos Confirmados por Gênero",
                                                               subtitle = "Segundo a evolução",
                                                               x = "Gênero",
                                                               y = "Casos Confirmados")
```

<br/> 
 <div align="justify"><font size="5" face="Times">Tratando-se da relação entre os casos que evoluíram para óbito, é possível perceber uma ligeira diferenciação entre homens e mulheres. Esses dados são compatíveis com os divulgados recentemente pelo Ministério da Saúde em que aproximadamente 58% dos casos de óbitos são homens. A mesma tendência pode ser observada em outros países como China e Itália. Na medida em que novos estudos clínicos são feitos, as causas para esse demonstrativo apontam para a multifatoriedade dessa relação, que envolve fatores culturais e sociais e a presença de doenças prévias, exemplificado no estilo de vida, nos comportamentos e nos poucos acompanhamentos médicos.</div>
<br/> 
<div align="justify"><font size="5" face="Times">Já em relação às variáveis “Recuperado”, “Não Informado” e “Em acompanhamento” segundo a evolução não há uma relação clara definida observada no gráfico. </div>


<h2>4. Existe alguma diferenciação entre as faixas-etárias no que se relaciona à evolução do quadro clínico?

<br/> 
```{r echo=FALSE, warning=FALSE, pregunta_3_2, message=FALSE}
library(readr); library (dplyr); library(ggplot2); library(tidyverse); library(utils)


library(ggThemeAssist)
library(scales)
df <- read_delim("banco_de_dados/csv_sistemas.csv",
";", escape_double = FALSE, col_types = cols(DATA_NOTIFICACAO = col_date(format = "%d/%m/%Y")), trim_ws = TRUE)


df %>%
  select(FAIXA_ETARIA,EVOLUCAO,CLASSIFICACAO_CASO) %>%
  count(EVOLUCAO,FAIXA_ETARIA) %>%
  ggplot(aes(x=FAIXA_ETARIA, y=n)) + 
  geom_col() + facet_wrap(~EVOLUCAO, scales = "free_y") +   theme(axis.text.x = element_text(angle = 90, hjust = 1)) +  labs(title = "Total Casos Confirmados por Faixa etária", subtitle = "Segundo a evolução", x="Faixa Etária",                                                                                                                           x= "Gênero",                                                                x = "Gênero",
                                                                                                                             y = "Casos Confirmados")
```
<br/> 

<div align="justify"> <font size="5" face="Times"> Sabe-se que a evolução da Covid-19 tende a piorar quanto maior a  faixa etária, devido, principalmente, as comorbidades associadas e a fragilidade da saúde que dificulta a recuperação clínica. Assim como apontado no gráfico acima, é possível observar que a maior ocorrência de óbitos tende ocorrer na faixa dos 60-89 anos.</div>
<br/> 
 <h2>5. Municípios no Norte e Nordeste possuem piores evoluções dos quadros clínicos em comparação com Belo Horizonte e suas regionais?
 <br/> 

```{r echo=FALSE, warning=FALSE, pregunta_4, message=FALSE}
library(readr); library (dplyr); library(ggplot2); library(tidyverse); library(utils)


library(ggThemeAssist)
library(scales)
df <- read_delim("banco_de_dados/csv_sistemas.csv",
";", escape_double = FALSE, col_types = cols(DATA_NOTIFICACAO = col_date(format = "%d/%m/%Y")), trim_ws = TRUE)

df %>%
  filter(MACRO %in% c('CENTRO', 'JEQUITINHONHA', 'NORDESTE','NOROESTE','NORTE')) %>%
  count(DATA_NOTIFICACAO,MACRO,EVOLUCAO) %>%
  group_by(MACRO,EVOLUCAO) %>% 
  mutate(n_acumulado=cumsum(n)) %>%
  rename(confirmados=n_acumulado) %>%
  drop_na(DATA_NOTIFICACAO) %>%
  ggplot(aes(x=DATA_NOTIFICACAO, y=confirmados, color=EVOLUCAO)) + 
  geom_line() + facet_wrap(~MACRO, scales = "free_y") + theme(axis.text.x = element_text(angle = 90, hjust = 1)) + labs(title = "Acumulado de Casos Confirmados por Região",
                                                                                                                                 subtitle = "Segundo a evolução",

                                                                                                                                                                                                                                                         x = "Data de notificação",
                                                                                                                                 y = "Casos Confirmados", fill="Região") 

```

<br/> 
<div align="justify"> <font size="5" face="Times">No intuito de auxiliar e ampliar as considerações, as regionais foram agrupadas em: Centro, Jequitinhonha, Nordeste, Noroeste e Norte.
Inicialmente, cabe levar em consideração que os padrões gerados no que se refere a relação entre Casos Confirmados acumulados por Região, os resultados são peculiares. Entretanto, existe uma semelhança entre o padrão de inclinação entre o Centro e Norte, principalmente nas evoluções descritas como “Em acompanhamento” e “recuperado”.</div>
<br/> 
<div align="justify"> <font size="5" face="Times">A pergunta inicial que se considerava era: a interiorização do Covid-19 para regiões mais pobres de Minas Gerais, onde a oferta de leitos é menor, teria piores evoluções dos quadros clínicos comparado a Belo Horizonte e suas regionais? Entretanto, essa correlação não é respondida pelo gráfico, que aponta para uma mesma tendência de crescimento da curva de óbitos, tanto para a região Centro, como Norte, Nordeste e Noroeste. Nesse sentido, conclui-se que para responder ao proposto, a relação somente entre casos positivados sendo a evolução, seria insuficiente.</div>
<br/> 
<div align="justify"> <font size="5" face="Times">Importante considerar que a ausência de registro vem crescendo nos últimos meses (tendência no crescimento da linha verde). A falta de registro pode deixar as análises vulneráveis e, portanto, qualquer afirmação ou consideração torna-se delicada. Esse seria um limite considerável para essa análise.</div>
<br/> 
<h2>Conclusão
<br/> 
 <div align="justify"> <font size="5" face="Times">Inserir conclusão. obs: falar do numeroso caso de registros incometatos (NA)</div>
 <br/> 
 <h2> Referências
 <br/> 
<div align="justify"> <font size="5" face="Times">Orgaz, C. J. Coronavírus: por que há mais homens que mulheres infectados. BBC News Brasil. Disponível em:
https://www.bbc.com/portuguese/internacional-51674894. Acesso em 25 de julho de 2020. </div>
